臺灣桃園地方法院刑事判決
110年度審原金訴字第65號
公  訴  人  臺灣桃園地方檢察署檢察官
被      告  彭偉帆


指定辯護人  本院公設辯護人彭詩雯
上列被告因詐欺等案件，經檢察官提起公訴（110年度偵字第283
26號），被告於本院準備程序進行中，就被訴事實為有罪之陳述
，經本院告知簡式審判程序意旨，並聽取當事人及辯護人之意見
後，本院合議庭裁定由受命法官獨任依簡式審判程序審理，判決
如下：
    主  文
己○○犯三人以上共同詐欺取財罪，共肆罪，各處有期徒刑壹年。
應執行有期徒刑貳年。緩刑貳年，並應向辛○○、丙○○○、丁○○及
乙○○分別支付如附件所示調解筆錄條款之損害賠償。
    事實及理由
一、犯罪事實：
    己○○於民國110年5月3日晚間8時許，以不詳設備連結網際網
    路，見到OK忠訓國際網頁之貸款廣告，並點選進入該廣告填
    寫表單後留下聯絡方式，俟後真實姓名年籍均不詳、於通訊
    軟體LINE（下稱LINE）暱稱「忠訓國際吳慶達」（無證據證
    明其未滿18歲，下稱「忠訓國際吳慶達」）之人加為己○○好
    友聯繫貸款事宜，己○○明知辦理貸款時需提供個人財力證明
    以證明其還款能力，又依其智識程度及生活經驗亦明知倘無
    任何擔保，任何人或機構，均不可能將款項匯入他人申辦之
    金融機構存款帳戶內，而可預見「忠訓國際吳慶達」及其同
    夥即真實姓名年籍均不詳、於LINE暱稱為「陳彥勳」之成年
    人（無證據證明其未滿18歲，下稱「陳彥勳」）、真實姓名
    年籍均不詳、暱稱「張安藤」之成年人（無證據證明其未滿
    18歲，下稱「張安藤」）恐均係詐欺集團成員，倘依其指示
    領取款項，恐因此遂行詐欺取財犯行，而使他人因此受騙致
    發生財產法益受損之結果，是其可預見所為極有可能係詐欺
    集團為收取詐欺所得款項，而利用領款車手隱匿詐欺所得之
    去向、所在，竟仍抱持縱上開情節屬實亦不違背其本意之不
    確定故意，於上開時間起加入「忠訓國際吳慶達」、「陳彥
    勳」及「張安藤」所屬3人以上組成，以實施詐術為手段，
    具有持續性、牟利性之有結構性之詐欺犯罪組織集團（無證
    據證明該詐欺集團中有未滿18歲之人，下稱「本案詐欺集團
    」）。詎己○○與「忠訓國際吳慶達」、「陳彥勳」、「張安
    藤」及真實姓名年籍均不詳之「本案詐欺集團」所屬成員（
    無證據證明己○○知悉其中有未滿18歲之人）間共同意圖為自
    己不法之所有，基於三人以上詐欺取財及掩飾、隱匿特定詐
    欺犯罪所得本質、來源、去向及所在之洗錢等犯意聯絡，於
    110年5月16日下午5時20分許前某時，將其所申辦之中華郵
    政股份有限公司（下稱郵局）帳號00000000000000號帳戶（
    下稱「己○○郵局帳戶」）、中國信託商業銀行股份有限公司
    （下稱中信銀行）帳號000000000000號帳戶（下稱「己○○中
    信帳戶」）及第一商業銀行股份有限公司（下稱第一銀行）
    帳號00000000000號帳戶（下稱「己○○一銀帳戶」）之存摺
    封面拍照後，以LINE將該照片傳送予「忠訓國際吳慶達」，
    再由「本案詐欺集團」機房成員先後於如附表一「詐騙時間
    」欄所示之時間，以如附表一「詐騙方式」欄所示之方式，
    使如附表一「被害人」欄所示之丙○○○、丁○○、辛○○及乙○○
    分別陷於錯誤，而分別於如附表一「匯款時間」欄所示之時
    間，將如附表一「匯款金額」欄所示之款項，匯款至如附表
    一「匯款帳戶」欄所示之帳戶後，己○○再依「陳彥勳」之指
    示，於如附表二「提領時間、地點」欄所示時間、地點，持
    如附表二「提領帳戶」欄所示帳戶之提款卡，提領如附表二
    「提領金額」欄所示之款項後，復依「陳彥勳」之指示，於
    110年5月17日下午3時38分許，在桃園市○○區○○路00號附近
    某公園，將如附表二所示領得之款項共計新臺幣（下同)53
    萬元交予「張安藤」，「張安藤」再轉交予「本案詐欺集團
    」所屬上游成員朋分，而掩飾上開詐欺取財罪犯罪所得之本
    質、來源、去向及所在。嗣丙○○○、丁○○、辛○○及乙○○察覺
    有異分別報警，經警調閱監視器錄影畫面後，進而循線查悉
    上情。
二、證據名稱：
  ㈠被告己○○分別於警詢、檢察官訊問、本院準備程序及審理中
    之自白。
  ㈡證人即告訴人辛○○、丁○○及乙○○分別於警詢中之陳述；證人
    即被害人丙○○○於警詢中之陳述。
  ㈢監視錄影畫面翻拍照片、被告己○○之郵局帳戶客戶歷史交易
    清單、被告己○○之中信帳戶存款交易明細、被告己○○之第一
    銀行帳戶存摺存款客戶歷史交易明細表、己○○與詐騙集團之
    LINE對話紀錄截圖、如附表一「書證」欄所示之文書證據。
三、論罪科刑：
  ㈠詐欺取財部分：
　⒈按刑法上之幫助犯，係以幫助他人犯罪之意思而參與犯罪構
    成要件以外之行為而成立。所謂以幫助他人犯罪之意思而參
    與者，指其參與之原因，僅在助成他人犯罪之實現者而言。
    倘以合同之意思而參加犯罪，即係以自己犯罪之意思而參與
    ，縱其所參與者為犯罪構成要件以外之行為，仍屬共同正犯
    。申言之，詐欺取財係以取得財物為犯罪之目的，故於犯罪
    尚未完結前，凡以自己犯罪之意思而參與者，不論係負責收
    取人頭帳戶、實際施以詐術、居中接應聯繫或提領取得款項
    等，均應依共犯論處，其中猶以提領取得款項者，因攸關財
    物是否完全落入實力支配範圍，最為關鍵，自難僅因被害人
    已將款項匯入帳戶，逕謂後續提領款項之行為僅屬犯罪後行
    為。經查，被告於警詢中供稱：「我於110年5月3日20時許
    ，在網路看到一則OK忠訓國際的貸款廣告……之後就有一名LI
    NE暱稱『OK忠訓吳慶達』（ID忘記了）加入我好友……後面稱因
    為我的條件不符合貸款資格，所以需要提供金融帳戶給公司
    作為金流匯款使用，並協助提領給指定的公司外務員……隨即
    對方又傳了LINE暱稱『陳彥勳』的經理與我接洽，於是我名下
    第一銀行……存摺封面拍照給對方，最後在110年5月17日『陳
    彥勳』告知我帳戶會有金錢入帳，並請我配合將錢提領後交
    給公司派來的外務人員，我記得當天大約領了新臺幣50多萬
    元，並交給指定的外務員……。」；於本院準備程序中供稱「
    ……我確實有將我銀行帳戶交付給暱稱『OK忠訓吳慶達』、『陳
    彥勳』、『張安藤』之人……我是把錢交給『張安藤』，我確實有
    見面的也是他……」等語綦詳（見偵字卷第8-9頁，本院卷第6
    3頁），顯見被告提供「己○○郵局帳戶」、「己○○中信帳戶
    」及「己○○一銀帳戶」之帳戶資料後，係以自己犯罪之意思
    ，依指示提領匯入上開帳戶內之詐欺取財贓款，依前開說明
    ，被告自為如附表一所示詐欺取財犯行之共同正犯。
　⒉次按現今詐欺集團分工細膩，其中電信或網路詐騙之犯罪型
    態，自架設遠端遙控電話、網路等電信機房，到撥打電話、
    傳送通訊軟體訊息、語音電話，而向被害人實施詐術、拿取
    或提領被害人遭詐騙之款項及將詐欺贓款交付予負責收款之
    人等各階段，係需由多人縝密分工方能完成，顯為3人以上
    方能運行之犯罪模式。查依被告上開供述及其與「忠訓國際
    吳慶達」、「陳彥勳」及「張安藤」聯繫之社群軟體對話擷
    圖（見偵字卷第101-126頁）所示，被告透過聯繫、取款及
    交付等過程，已知悉至少有「忠訓國際吳慶達」、「陳彥勳
    」及外務「張安藤」等3人共同參與如附表一所載之詐欺取
    財犯行，再依被告參與提領贓款之「車手」分工，其亦可預
    見「本案詐欺集團」尚有電信機房人員對告訴人等施以詐術
    ，被告明知上情，仍與「忠訓國際吳慶達」、「陳彥勳」、
    「張安藤」及「本案詐欺集團」機房成員共同參與如附表一
    所示之詐欺取財犯行，連同被告自己計入行為人人數，可認
    共同正犯人數均達3人以上，依前開說明，被告所為均自該
    當三人以上共同犯詐欺取財罪之構成要件。
　㈡參與犯罪組織部分：
　⒈復按「本條例所稱犯罪組織，指三人以上，以實施強暴、脅
    迫、詐術、恐嚇為手段或最重本刑逾五年有期徒刑之刑之罪
    ，所組成具有持續性或牟利性之有結構性組織。」、「前項
    有結構性組織，指非為立即實施犯罪而隨意組成，不以具有
    名稱、規約、儀式、固定處所、成員持續參與或分工明確為
    必要。」組織犯罪防制條例第2條第1項、第2項分別定有明
    文。另組織犯罪防制條例第3條第1項所稱之參與犯罪組織，
    指加入犯罪組織成為組織之成員，而不問參加組織活動與否
    ，犯罪即屬成立（最高法97年度台上字第1950號判決意旨參
    照）。再所謂組織犯罪，本屬刑法上一種獨立之犯罪類型，
    其犯罪成員是否構成違反組織犯罪防制條例之罪名及成立要
    件之審查，原不以組織成員個人各別之行為，均已成立其他
    犯罪為必要，而應就集團成員個別與集體行為間之關係，予
    以綜合觀察；縱然成員之各別行為，未構成其他罪名，或各
    成員就某一各別活動並未全程參與，或雖有參加某特定活動
    ，卻非全部活動每役必與，然依整體觀察，既已參與即構成
    違反組織犯罪防制條例罪，分別依發起、操縱、指揮、參與
    等不同行為之性質與組織內之地位予以論處；尤以愈龐大、
    愈複雜之組織，其個別成員相對於組織，益形渺小，個別成
    員未能參與組織犯罪之每一個犯罪活動之情形相對增加，是
    從犯罪之縱斷面予以分析，其組織之全體成員，應就該組織
    所為之一切非法作為，依共同正犯之法理，共同負責（最高
    法院102 年度台上字第3449號判決意旨參照）。經查，被告
    已知「本案詐欺集團」之成員至少有「忠訓國際吳慶達」、
    「陳彥勳」、「張安藤」及機房成員業如前述，參以「本案
    詐欺集團」係利用LINE施行詐術，誘使他人受騙匯入款項，
    再指派被告領取贓款並交付予「張安藤」，以轉交「本案詐
    欺集團」其他成員朋分，足徵該組織縝密，分工精細，自須
    投入相當之成本、時間，並非隨意組成立即犯罪，是以被告
    所參與之「本案詐欺集團」顯係該當「三人以上，以實施詐
    術為手段，所組成具有持續性或牟利性之有結構性組織」，
    而屬組織犯罪防制條例第2條規定之「犯罪組織」。
　⒉又按組織犯罪防制條例係藉由防制組織型態之犯罪活動為手
    段，以達成維護社會秩序、保障人民權益之目的，乃於該條
    例第3條第1項前段與後段，分別對於「發起、主持、操縱、
    指揮」及「參與」犯罪組織者，依其情節不同而為處遇，行
    為人雖有其中一行為（如參與），不問其有否實施各該手段
    （如詐欺）之罪，均成立本罪。然在未經自首或有其他積極
    事實，足以證明其確已脫離或解散該組織之前，其違法行為
    ，仍繼續存在，即為行為之繼續，而屬單純一罪，至行為終
    了時，仍論為一罪。又刑法上一行為而觸犯數罪名之想像競
    合犯存在之目的，在於避免對於同一不法要素予以過度評價
    。自然意義之數行為，得否評價為法律概念之一行為，應就
    客觀構成要件行為之重合情形、主觀意思活動之內容、所侵
    害之法益與行為間之關連性等要素，視個案情節依社會通念
    加以判斷。刑法刪除牽連犯之規定後，原認屬方法目的或原
    因結果，得評價為牽連犯之二犯罪行為間，如具有局部之同
    一性，或其行為著手實行階段可認為同一者，得認與一行為
    觸犯數罪名之要件相侔，依想像競合犯論擬。倘其實行之二
    行為，無局部之重疊，行為著手實行階段亦有明顯區隔，依
    社會通念難認屬同一行為者，應予分論併罰。因而，行為人
    以一參與詐欺犯罪組織，並分工加重詐欺行為，同時觸犯參
    與犯罪組織罪及加重詐欺取財罪，雖其參與犯罪組織之時、
    地與加重詐欺取財之時、地，在自然意義上非完全一致，然
    二者仍有部分合致，且犯罪目的單一，依一般社會通念，認
    應評價為一罪方符合刑罰公平原則，應屬想像競合犯，如予
    數罪併罰，反有過度評價之疑，實與人民法律感情不相契合
    。又按審酌現今詐欺集團之成員皆係為欺罔他人，騙取財物
    ，方參與以詐術為目的之犯罪組織。倘若行為人於參與詐欺
    犯罪組織之行為繼續中，先後多次為加重詐欺之行為，因參
    與犯罪組織罪為繼續犯，犯罪一直繼續進行，直至犯罪組織
    解散，或其脫離犯罪組織時，其犯行始行終結。故該參與犯
    罪組織與其後之多次加重詐欺之行為皆有所重合，然因行為
    人僅為一參與犯罪組織行為，侵害一社會法益，屬單純一罪
    ，應僅就「該案中」與參與犯罪組織罪時間較為密切之首次
    加重詐欺犯行，論以參與犯罪組織罪及加重詐欺罪之想像競
    合犯，而其他之加重詐欺犯行，祗需單獨論罪科刑即可，無
    需再另論以參與犯罪組織罪，以避免重複評價。是如行為人
    於參與同一詐欺集團之多次加重詐欺行為，因部分犯行發覺
    在後或偵查階段之先後不同，肇致起訴後分由不同之法官審
    理，為裨益法院審理範圍明確、便於事實認定，即應以數案
    中「最先繫屬於法院之案件」為準，以「該案中」之「首次
    」加重詐欺犯行與參與犯罪組織罪論以想像競合。縱該首次
    犯行非屬事實上之首次，亦因參與犯罪組織之繼續行為，已
    為該案中之首次犯行所包攝，該參與犯罪組織行為之評價已
    獲滿足，自不再重複於他次詐欺犯行中再次論罪，俾免於過
    度評價及悖於一事不再理原則。至於「另案」起訴之他次加
    重詐欺犯行，縱屬事實上之首次犯行，仍需單獨論以加重詐
    欺罪，以彰顯刑法對不同被害人財產保護之完整性，避免評
    價不足（最高法院109年度台上字第3945號判決要旨參照）
    。查被告加入「本案詐欺集團」犯罪組織，負責提供金融機
    構存款帳戶資料並提領贓款之車手工作，未有自首或其他積
    極事實，足以證明其確已脫離該組織，依前開判決要旨，其
    違法行為，繼續存在，為行為之繼續，屬單純一罪，至行為
    終了時，僅論以參與犯罪組織罪1罪。又查被告參與「本案
    詐欺集團」犯罪組織之繼續中，參與如附表一所示之詐欺犯
    行，其中詐騙如附表一編號一「被害人」欄所示被害人丙○○○之犯行，係被告所犯「最先繫屬於法院之案件」中之「首
    次」加重詐欺取財犯行（被害人丙○○○最早匯款至「己○○中
    信帳戶」），有臺灣高等法院被告前案紀錄表、被告己○○之
    中信帳戶存款交易明細等在卷可考（見本院卷第15頁、偵字
    卷第29頁），揆諸前開判決要旨，應僅就詐騙如附表一編號
    一「被害人」欄所示被害人丙○○○部分論以三人以上共同犯
    詐欺取財罪及參與犯罪組織罪之想像競合犯；至另詐騙如附
    表一編號二至四「被害人」欄所示告訴人丁○○、辛○○及乙○○
    部分，則僅論以三人以上共同犯詐欺取財罪。
　㈢一般洗錢部分：
　　再按洗錢防制法所稱洗錢，指下列行為：一、意圖掩飾或隱
    匿特定犯罪所得來源，或使他人逃避刑事追訴，而移轉或變
    更特定犯罪所得。二、掩飾或隱匿特定犯罪所得之本質、來
    源、去向、所在、所有權、處分權或其他權益者。三、收受
    、持有或使用他人之特定犯罪所得，洗錢防制法第2條定有
    明文。復按現行洗錢防制法第14條第1項之一般洗錢罪，祇
    須有同法第2條各款所示行為之一，而以同法第3條規定之特
    定犯罪作為聯結即為已足；倘行為人意圖掩飾或隱匿特定犯
    罪所得來源，而將特定犯罪所得直接消費處分，甚或交予其
    他共同正犯，或由共同正犯以虛假交易外觀掩飾不法金流移
    動，即難認單純犯罪後處分贓物之行為，應仍構成新法第2
    條第1或2款之洗錢行為（最高法院109年度台上字第57號、
    第436號判決參照）。查被告參與「本案詐欺集團」，於如
    附表一「被害人」欄所示之被害人丙○○○、告訴人丁○○、辛○○及乙○○受騙而匯款至如附表一「匯款帳戶」欄所示之帳戶
    後，隨即依「陳彥勳」指示，於如附表二「提領時間、地點
    」欄所示時間、地點，持如附表二「提領帳戶」欄所示帳戶
    之提款卡，提領如附表二「提領金額」欄所示之款項，並將
    如附表二「提領金額」欄所示領得之款項依「陳彥勳」之指
    示交予「張安藤」，被告取款後轉交贓款之目的，顯在藉此
    製造金流斷點，使偵查機關難以追查帳戶金流，以達掩飾詐
    欺犯罪所得之本質及去向，揆之前開判決要旨，其所為已該
    當洗錢防制法第14條第1項之一般洗錢罪之構成要件。
　㈣核被告所為，分別係犯：
  ⒈就如附表一編號一所為，係犯組織犯罪防制條例第3條第l項
    後段之參與犯罪組織罪、刑法第339條之4第1項第2款之三人
    以上共同犯詐欺取財罪及洗錢防制法第14條第1項之一般洗
    錢罪。
  ⒉就如附表一編號二至四所為，均係犯刑法第339條之4第1項第
    2款之三人以上共同犯詐欺取財罪及洗錢防制法第14條第1項
    之一般洗錢罪。
  ⒊公訴意旨雖漏未論及被告就如附表一編號一所示之犯罪事實
    同時犯組織犯罪條例第3條第1項後段之參與犯罪組織罪，惟
    此部分犯行與被告被訴犯三人以上共同詐欺取財罪之犯行有
    想像競合犯之裁判上一罪關係（詳下述），自為起訴效力所
    及，且業經本院於準備程序中當庭諭知被告（見本院卷第10
    1頁），足使被告有實質答辯之機會，已無礙被告防禦權之
    行使，本院自得併予審理認定，附此敘明。
  ㈤本案詐欺犯罪分工細緻，被告雖未自始至終參與各階段之犯
    行，且與對實行詐術之詐欺集團「機房」成員間或有互不相
    識之情形，然其可預見詐欺集團利用網際網路使用LINE傳送
    訊息、撥打語音電話，藉以詐騙如附表一「被害人」欄所示
    被害人丙○○○、告訴人丁○○、辛○○及乙○○等4人財物之犯罪手
    法，仍分擔提領告訴人4人遭詐騙而匯入「己○○郵局帳戶」
    、「己○○中信帳戶」及「己○○一銀帳戶」內款項之工作，堪
    認被告與「忠訓國際吳慶達」、「陳彥勳」、「張安藤」及
    「本案詐欺集團」其他成員係在合同意思範圍內，各自分擔
    犯罪行為之一部，並相互利用他人之行為，以達共同詐欺取
    財、洗錢之犯罪目的，參諸上開說明，被告仍應就其所參與
    之犯行，對於全部所發生之結果，共同負責。故被告與「忠
    訓國際吳慶達」、「陳彥勳」、「張安藤」及「本案詐欺集
    團」所屬成員間，就如犯罪事實欄所載之三人以上共同詐欺
    取財及洗錢之犯行，均具有犯意聯絡及行為分擔，應均論以
    共同正犯。　
  ㈥被告於如附表二編號三「提領時間、地點」欄所示時間、地
    點，多次分批提領如附表一編號四「被害人」欄所示告訴人
    乙○○匯入之款項，並於領款後，將領得如附表二「提領金額
    」欄所示之贓款，交付予「張安藤」之行為，其獨立性極為
    薄弱，難以強行分開，依一般社會健全觀念，應就被告對同
    一告訴人乙○○所匯款項之多次領款並交付給共同正犯「張安
    藤」之行為，視為數個舉動之接續施行，合為包括之一行為
    予以評價，屬接續犯，祇論以1個一般洗錢罪。
  ㈦想像競合犯：
　⒈被告就如附表一編號一所示之犯行，係以一行為同時觸犯參
    與犯罪組織罪、三人以上共同詐欺取財罪及一般洗錢罪等3
    罪名，為想像競合犯，應依刑法第55條規定，從一重之三人
    以上共同詐欺取財罪處斷。
　⒉被告就如附表一編號二至四所示之犯行，各係以一行為同時
    觸犯三人以上共同詐欺取財罪及一般洗錢罪等2罪名，為想
    像競合犯，應均依刑法第55條規定，各從一重之三人以上共
    同詐欺取財罪處斷。　
　㈧「本案詐欺集團」對如附表一「被害人」欄所示之各被害人
    及告訴人實施詐術以騙取金錢之行為，係侵害不同之財產法
    益，業如前述，且犯罪時間可以區分，詐騙過程亦有差異，
    自應評價為獨立之各罪。是被告所犯三人以上共同詐欺取財
    罪共4罪間，犯意各別，行為互殊，應分論併罰。　
  ㈨刑之減輕事由：
    按想像競合犯之處斷刑，本質上係「刑之合併」。其所謂從
    一重處斷，乃將想像競合犯組成之評價上數罪，合併為科刑
    一罪，其所對應之刑罰，亦合併其評價上數罪之數法定刑，
    而為一個處斷刑。易言之，想像競合犯侵害數法益者皆成立
    犯罪，論罪時必須輕、重罪併舉論述，同時宣告所犯各罪名
    ，包括各罪有無加重、減免其刑之情形，亦應說明論列，量
    刑時併衡酌輕罪部分量刑事由，評價始為充足，然後依刑法
    第55條前段規定「從一重處斷」，非謂對於其餘各罪可置而
    不論。因此，法院決定處斷刑時，雖以其中最重罪名之法定
    刑，做為裁量之準據，惟於裁量其輕重時，仍應將輕罪合併
    評價在內（最高法院108年度台上字第4405、4408號判決意
    旨可參）。茲分別說明如下：
　⒈另按參與犯罪組織者，其參與情節輕微者，得減輕或免除其
    刑，組織犯罪防制條例第3條第1項但書定有明文。查被告參
    與「本案詐欺集團」犯罪組織，係依上級成員即共同正犯「
    忠訓國際吳慶達」及「陳彥勳」之指揮負責提供金融機構存
    款帳戶及領取贓款，由被告分工以觀，其於密接時間先後提
    領告訴人、被害人等4人所匯入如附表二「提領金額」欄所
    示之款項後，並依「陳彥勳」之指示將提領之款項53萬元交
    予「張安藤」，難認被告參與犯罪組織之情節輕微，自無依
    上開規定減輕和免除其刑之餘地。
　⒉復按組織犯罪防制條例第8條第1項後段亦規定：「犯第3條之
    罪…偵查及審判中均自白者，減輕其刑。」，查被告就提供
    帳戶並依指示提領贓款及交付贓款之參與犯罪組織事實，於
    偵查、本院準備程序及審理時均坦承不諱，是其就所犯參與
    犯罪組織罪，合於上開減刑之規定。
　⒊又犯洗錢防制法第14條之一般洗錢罪、同條例第15條之特殊
    洗錢罪，在偵查或審判中自白者，減輕其刑，洗錢防制法第
    16條第2項定有明文。查被告於偵查、本院準備程序及審理
    中，均坦承提供帳戶並依「陳彥勳」之指示提領款項，再將
    贓款交給「張安藤」，進而掩飾詐欺犯罪所得本質、去向之
    洗錢事實，堪認被告於偵查與審判中，對於洗錢之犯行業已
    自白，合於上開減刑之規定。
　⒋綜上，被告就所犯參與犯罪組織罪、一般洗錢罪雖分別合於
    上開減刑之規定，然經合併評價後，既依想像競合犯從一重
    依刑法之三人以上共同犯詐欺取財罪處斷，依前揭意旨，自
    無從再適用上開規定減刑，惟本院於後述量刑時仍當一併衡
    酌該部分減輕其刑事由，附此敘明。　
　㈩爰審酌被告不思以正常途徑獲取財物，僅因貪圖利益，即加
    入詐欺集團，動機不良，手段可議，價值觀念偏差，且隱匿
    詐欺取財犯罪所得本質、去向，嚴重損害財產交易安全及社
    會經濟秩序，對如附表一「被害人」欄所示之告訴人及被害
    人等4人之財產產生重大侵害，兼衡被告在詐欺集團之角色
    分工、參與之時間、告訴人及被害人等4人所受之損失，被
    告犯後坦承全部犯行，且就洗錢及參與犯罪組織犯行，於偵
    查、審理中均自白，各已符合相關自白減刑規定，且與被害
    人丙○○○、告訴人丁○○、辛○○、乙○○分別以新臺幣（下同）1
    5萬元、7萬5,000元、15萬元及10萬元達成調解，有本院111
    年度原附民移調字第84號調解筆錄在卷可考（見本院卷第93
    -95頁），堪認被告有悔意，復斟酌被告之生活及經濟狀況
    、素行、年紀及智識程度等一切情狀，分別量處如主文所示
    之刑，並定其應執行之刑，以示懲儆。
　查被告前未曾因故意犯罪受有期徒刑以上刑之宣告，有臺灣
    高等法院被告前案紀錄表在卷可按，念其因短於思慮，誤蹈
    刑章，經此偵審程序及刑之宣告之教訓，當知所警惕，而無
    再犯之虞，並審酌被害人丙○○○之告訴代理人戊○○、告訴人
    丁○○、告訴人辛○○之告訴代理人庚○○、告訴人乙○○分別於本
    院準備程序中表示同意給予被告緩刑宣告之意見（見本院卷
    第102頁），本院認前開對被告所宣告之刑，以暫不執行為
    適當，爰依刑法第74條第1項第1款規定，併予宣告緩刑如主
    文所示。又緩刑宣告，得斟酌情形，命犯罪行為人向被害人
    支付相當數額之財產或非財產上之損害賠償，刑法第74條第
    2項第3款定有明文，查被告與被害人丙○○○、告訴人辛○○、
    丁○○、乙○○及達成如附件所示內容之調解筆錄條款，為確保
    被告能確實履行上述調解筆錄條款中之賠償金，維護被害人
    丙○○○、告訴人辛○○、丁○○、乙○○之權益，本院斟酌上情，
    爰將如附件所示內容之調解筆錄條款作為本件緩刑之附加條
    件，命被告應向被害人丙○○○、告訴人辛○○、丁○○、乙○○支
    付如附件所示調解筆錄所載之內容；倘被告不履行，且情節
    重大，足認原宣告之緩刑難收其預期效果，而有執行刑罰之
    必要者，依刑法第75條之1第1項第4款規定，得撤銷其緩刑
    宣告。
  末按依司法院大法官會議110年12月10日公布之釋字第812號
    解釋，106年4月19日修正公布之組織犯罪防制條例第3條第3
    項規定：「犯第1項之罪者，應於刑之執行前，令入勞動場
    所，強制工作，其期間為3年。」（嗣107年1月3日修正公布
    第3條，但本項並未修正）就受處分人之人身自由所為限制
    ，違反憲法比例原則及憲法明顯區隔原則之要求，與憲法第
    8條保障人身自由之意旨不符，應自本解釋公布之日起失其
    效力。則上開規定既經宣告違憲，且已失其效力，從而自無
    庸審究是否諭知被告強制工作，附此敘明。
四、沒收：
  ㈠犯罪工具：
    未扣案之「己○○郵局帳戶」、「己○○中信帳戶」及「己○○一
    銀帳戶」之提款卡等物，固均屬被告所有，供本案犯罪所用
    之物，惟上開提款卡均未扣案，目前是否尚存在，未據檢察
    官釋明，又上開帳戶因被害人及告訴人報案遭警示凍結，是
    以該提款卡現已無法使用並失其財產上價值，沒收或追徵與
    否，對於被告不法行為之非難，抑或刑罰之預防或矯治目的
    助益甚微，欠缺刑法上之重要性，且若另外開啟執行程序顯
    不符經濟效益，為免執行困難及耗費資源，爰依刑法第38條
    之2第2項規定不宣告沒收或追徵。
  ㈡犯罪所得：
  ⒈按犯罪所得，屬於犯罪行為人者，沒收之；犯罪所得已實際
    合法發還被害人者，不予宣告沒收或追徵；宣告前2條之沒
    收或追徵，有過苛之虞、欠缺刑法上之重要性、犯罪所得價
    值低微，或為維持受宣告人生活條件之必要者，得不宣告或
    酌減之，刑法38條之1第1項前段、第5項、第38條之2第2項
    分別定有明文。其立法目的，係因過往犯罪行為人之犯罪所
    得，不予宣告沒收，以供被害人求償，但因實際上被害人因
    現實或各種因素，卻未另行求償，反致行為人因之保有犯罪
    所得。是修正後刑法之沒收、追徵不法利得條文，係以杜絕
    避免行為人保有犯罪所得為預防目的，並達成調整回復財產
    秩序之作用，故以「實際合法發還」作為封鎖沒收或追徵之
    條件。然因個案中，被告仍可能與被害人達成和解、調解或
    其他民事上之解決，而以之賠償、彌補被害人之損失，此種
    將來或已經實現給付之情狀，雖未「實際合法發還」，仍無
    礙比例原則之考量及前揭「過苛條款」之適用，得以之調節
    而不沒收或追徵。
  ⒉次按洗錢防制法第18條第1項固規定：「犯第14條之罪，其所
    移轉、變更、掩飾、隱匿、收受、取得、持有、使用之財物
    或財產上利益，沒收之；犯第15條之罪，其所收受、持有、
    使用之財物或財產上利益，亦同。」，為刑法沒收規定之特
    別規定，自應優先於刑法相關規定予以適用，亦即就洗錢行
    為標的之財物或財產上利益，均應依洗錢防制法第18條規定
    沒收之。惟上開條文雖採義務沒收主義，卻未特別規定「不
    問屬於犯罪行為人與否，沒收之」，致該洗錢行為之標的是
    否限於行為人所有者始得宣告沒收，有所疑義，於此情形自
    應回歸適用原則性之規範，即參諸刑法第38條之1 第1 項前
    段規定，仍以屬於行為人所有者為限，始應予沒收。
  ⒊經查，被告於檢察官訊問及本院準備程序中均供稱將領得之
    款項均交付予「張安藤」等語詳實（見偵字卷第92頁，本院
    卷第63頁），可認被告已將犯三人以上共同犯詐欺取財罪及
    一般洗錢罪所取得之財物即如附表一「匯款金額」欄所示之
    現金共53萬元均交給「張安藤」，該53萬元非屬於被告所有
    ，自無從沒收。又被告於本院準備程序時供稱並未因本案獲
    得任何利益等語明確（見本院卷第63頁），本院又查無積極
    具體證據足認被告因本案而獲有金錢或其他利益等犯罪所得
    ，自不生犯罪所得應予沒收之問題。
五、應依刑事訴訟法第273條之1第1項、第299條第1項前段、第3
    10條之2、第454條第1項，組織犯罪防制條例第3 條第1項後
    段，洗錢防制法第14條第1項，刑法第11條前段、第28條、
    第339條之4第1項第2款、第55條、第51條第5款、第74條第1
    項第1款、第2項第3款，刑法施行法第1條之1第1項，判決如
    主文。
六、如不服本判決應於收受判決後20日內向本院提出上訴書狀，
    並應敘述具體理由。其未敘述上訴理由者，應於上訴期間屆
    滿後20日內向本院補提理由書（均須按他造當事人之人數附
    繕本）「切勿逕送上級法院」。
本案由檢察官甲○○提起公訴，經檢察官李孟亭到庭執行職務。
中　　華　　民　　國　　111 　年　　7 　　月　　1 　　日
                  刑事審查庭  法  官  李雅雯
以上正本證明與原本無異。
如不服本判決應於收受判決後20日內向本院提出上訴書狀，並應
敘述具體理由。其未敘述上訴理由者，應於上訴期間屆滿後20日
內向本院補提理由書（均須按他造當事人之人數附繕本）「切勿
逕送上級法院」。
                              書記官  沈詩婷
中　　華　　民　　國　　111 　年　　7 　　月　　4 　　日
附錄本案論罪科刑法條：
組織犯罪防制條例第3條
發起、主持、操縱或指揮犯罪組織者，處3年以上10年以下有期
徒刑，得併科新臺幣1億元以下罰金；參與者，處6月以上5年以
下有期徒刑，得併科新臺幣1千萬元以下罰金。但參與情節輕微
者，得減輕或免除其刑。
具公務員或經選舉產生之公職人員之身分，犯前項之罪者，加重
其刑至二分之一。
犯第一項之罪者，應於刑之執行前，令入勞動場所，強制工作，
其期間為3 年。
前項之強制工作，準用刑法第九十條第二項但書、第三項及第九
十八條第二項、第三項規定。
以言語、舉動、文字或其他方法，明示或暗示其為犯罪組織之成
員，或與犯罪組織或其成員有關聯，而要求他人為下列行為之一
者，處3年以下有期徒刑，得併科新臺幣3百萬元以下罰金：
一、出售財產、商業組織之出資或股份或放棄經營權。
二、配合辦理都市更新重建之處理程序。
三、購買商品或支付勞務報酬。
四、履行債務或接受債務協商之內容。
前項犯罪組織，不以現存者為必要。
以第五項之行為，使人行無義務之事或妨害其行使權利者，亦同
。
第五項、第七項之未遂犯罰之。
洗錢防制法第14條
有第二條各款所列洗錢行為者，處7年以下有期徒刑，併科新臺
幣5百萬元以下罰金。
前項之未遂犯罰之。
前二項情形，不得科以超過其特定犯罪所定最重本刑之刑。
中華民國刑法第339條之4
犯第339條詐欺罪而有下列情形之一者，處1年以上7年以下有期
徒刑，得併科1百萬元以下罰金：
一、冒用政府機關或公務員名義犯之。
二、三人以上共同犯之。
三、以廣播電視、電子通訊、網際網路或其他媒體等傳播工具，
    對公眾散布而犯之。
前項之未遂犯罰之。
附表：
編號 被害人  詐騙時間 詐騙方式 匯款時間 匯款金額 （新臺幣） （不含手續費） 匯款帳戶 一 丙○○○  110年5月17日上午8時30分許 「本案詐欺集團」機房成員於左列時間，偽以丙○○○之姪子羅元左撥打電話予丙○○○佯稱：因缺錢但沒有帶信用卡，欲向其借錢等語，致丙○○○陷於錯誤，而於右列時間，將右列金額透過臨櫃匯款之方式匯款至「己○○中信帳戶」內。 110年5月17日上午10時許 15萬元。 「己○○中信帳戶」  書證 ①丙○○○報案資料（內政部警政署反詐騙諮詢專線紀錄表、屏東縣政府警察局東港分局南州分駐所受【處】理案件證明單、受理詐騙帳戶通報警示簡便格式表、受理各類案件紀錄表、金融機構聯防機制通報單。 ②郵政跨行匯款申請書。      編號 被害人  詐騙時間 詐騙方式 匯款時間 匯款金額 （新臺幣） （不含手續費） 匯款帳戶 二 丁○○（提出告訴）  110年5月16日晚間8時許 「本案詐欺集團」機房成員於左列時間，偽以丁○○之友人「阿元」（下稱「阿元」）撥打電話予丁○○，告知已更換行動電話號碼，並重新加入丁○○為LINE好友，「本案詐欺集團」機房成員再偽以「阿元」以LINE電話向丁○○佯稱：有一張票到期，沒有帶存簿及印章出門，欲向其借款等語，致丁○○陷於錯誤，而於右列時間，將右列金額透過臨櫃匯款之方式匯款至「己○○中信帳戶」內。 110年5月17日上午11時24分許 15萬元。 「己○○中信帳戶」  書證 ①涂宗良報案資料（內政部警政署反詐騙諮詢專線紀錄表、嘉義市政府警察局第一分局北興派出所受（處）理案件證明單、受理各類案件紀錄表、受理詐騙帳戶通報警示簡便格式表、金融機構聯防機制通報單）。 ②郵政跨行匯款申請書。 ③涂宗良留存詐欺集團撥入電話資料及通話紀錄。      編號 被害人  詐騙時間 詐騙方式 匯款時間 匯款金額 （新臺幣） （不含手續費） 匯款帳戶 三 辛○○ （提出告訴）  110年5月17日上午8時35分許 「本案詐欺集團」機房成員於左列時間，偽以辛○○之小姑之先生撥打電話予辛○○，告知已更換行動電話號碼，並重新加入辛○○為LINE好友，「本案詐欺集團」機房成員再偽以辛○○之小姑之先生以LINE電話向辛○○佯稱：因在外面工作急需匯款給業主，但存摺沒帶在身上無法匯錢出去，請其幫忙匯款等語，致辛○○陷於錯誤，而於右列時間，將右列金額透過臨櫃匯款之方式匯款至「己○○郵局帳戶」內。 110年5月17日上午11時29分許 15萬元 「己○○郵局帳戶」  書證 ①辛○○報案資料（內政部警政署反詐騙諮詢專線紀錄表、高雄市政府警察局林園分局林園派出所受理詐騙帳戶通報警示簡便格式表、金融機構聯防機制通報單）。 ②郵局無摺存款收執聯。 ③辛○○郵局帳戶存摺內頁影本。 ④辛○○留存詐欺集團撥入電話資料。      編號 被害人  詐騙時間 詐騙方式 匯款時間 匯款金額 （新臺幣） （不含手續費） 匯款帳戶 四 乙○○（提出告訴）  110年5月16日晚間6時55分許 「本案詐欺集團」機房成員於左列時間，偽以乙○○之姪子官志宏撥打電話予乙○○，告知已更換行動電話號碼，並重新加入乙○○為LINE好友，「本案詐欺集團」機房成員再偽以官志宏以LINE電話向乙○○佯稱：要趁這撥疫情投資口罩，欲向其借款等語，致乙○○陷於錯誤，而於右列時間，將右列金額透過臨櫃匯款之方式匯款至「己○○一銀帳戶」內。 110年5月17日中午12時21分許 15萬元。 「己○○一銀帳戶」  書證 ①郵政跨行匯款申請書。 ②乙○○報案資料（宜蘭縣政府警察局宜蘭分局枕山派出所受理詐騙帳戶通報警示簡便格式表、受【處】理案件證明單）。      
附表二：被告提領之明細（提領金額均不含手續費）
編號 提領時間 提領地點 提領帳戶 提領金額 被害人 一 110年5月17日下午2時14分許 桃園市○○區○○路0段000號八德大湳郵局 「己○○郵局帳戶」 18萬元。 辛○○ 二 110年5月17日中午12時56分許 桃園市○○區○○路0段000號統一超商八德介壽門市 「己○○中信帳戶」 12萬元。 丙○○○      丁○○ 三 110年5月17日下午1時33分許 桃園市○○區○○路0段000號第一銀行大湳分行 「己○○一銀帳戶」   3萬元。 乙○○  110年5月17日下午1時35分許     3萬元。   110年5月17日下午1時36分許     3萬元。   110年5月17日下午1時37分許     1萬元。   110年5月17日下午3時20分許    13萬元。  
附件：
編號 告訴人 調解筆錄案號 調     解     筆     錄     條     款  一 辛○○  111年度原附民移調字第84號。 己○○願給付辛○○新臺幣（下同）壹拾伍萬元，給付方式：自111年6月20日起，按月於每月20日給付伍仟元，直至全部清償為止，如有一期未給付，視為全部均到期，支付方式為己○○按月匯款至辛○○帳戶內（中華郵政帳戶，帳號0000000-0000000號、戶名為辛○○）。 二 丙○○○  同上。 己○○願給付丙○○○壹拾伍萬元，給付方式：自111年6月20日起，按月於每月20日給付伍仟元，直至全部清償為止，如有一期未給付，視為全部均到期，支付方式為己○○按月匯款至丙○○○帳戶內（中華郵政帳戶，帳號00000000000000號、戶名為丙○○○）。  三 丁○○ 同上。 己○○願給付丁○○枝柒萬伍千元元，給付方式：自111年6月20日起，按月於每月20日給付參仟伍佰元，直至全部清償為止，如有一期未給付，視為全部均到期，支付方式為己○○按月匯款至丁○○帳戶內（中華郵政帳戶，帳號0000000-0000000號、戶名為丁○○）。  四 乙○○ 同上。 己○○願給付乙○○壹拾萬元，給付方式：自111年6月20日起，按月於每月20日給付肆仟元，直至全部清償為止，如有一期未給付，視為全部均到期，支付方式為己○○按月匯款至乙○○帳戶內（中華郵政帳戶，帳號0000000-0000000號、戶名為乙○○）。